臺灣臺中地方法院民事判決
110年度中小字第4181號
原      告  新光產物保險股份有限公司

法定代理人  吳昕紘
訴訟代理人  張光賓
被      告  吳秉榮

上列當事人間損害賠償事件，本院於民國111年7月13日言詞辯論
終結，判決如下：    
    主      文
被告應給付原告新臺幣38942元，及自民國110年7月8日起至清償
日止，按年息5%計算之利息。
原告其餘之訴駁回。
訴訟費用新臺幣2000元由被告負擔，餘由原告負擔。
本判決原告勝訴部分得假執行。  
    事實及理由
壹、程序方面：
    訴狀送達後，原告不得將原訴變更或追加他訴，但擴張或  
    減縮應受判決事項之聲明者，不在此限，民事訴訟法第255 
     條第1項第3款定有明文。本件本金部分，原告起訴時原請
    求 新臺幣(下同)70979元，嗣於民國110年12月15日言詞辯
    論時，扣除零件折舊後，減縮為64904元，合於上開規定，
    應予准許。
貳、實體方面：　　
一、原告主張：被告於民國109年9月15日14時許，駕駛車號000 
     -0000號自用小客車，行經臺中市○○區○○路00號前，因    
  過失撞損原告承保由訴外人汪寶珠駕駛之車號000-0000自    
  用小客車(下稱系爭車輛)。原告已依保險契約約定，給付    
  系車輛修理費新臺幣(下同)101399元(工資：21313元、塗    
  裝：38865元、零件：41221元)，被告肇事責任應為七成，   
   扣除零件折舊後，請求被告給付45443元，及自起訴狀繕本  
    送達翌日起至清償日止，按年息5%計算之利息。
二、被告則以：我知道我有錯，我只有二成的肇事責任，我是  
    因為要閃車，對方要負八成的肇事責任等語置辯，請求駁  
    回原告之訴。
三、原告主張之事實，業據其提出系爭車輛受損照片、道路交  
    通事故當事人登記聯單、汽車險賠案理算書、 發票及估價 
     單、代位求償同意書等件為證。而本院依原告聲請，將本 
     件車禍送請臺中市車輛行車事故鑑定委員會鑑定結果，認
為
    ：一、吳秉榮駕駛自用小客車，行至無號誌交岔路口，右轉
    彎未注意車前狀況、撞及停於路口轉角附近未緊靠路緣停放
    車輛，為肇事主因。二、汪寶珠駕駛自用小客車，於交岔路
    口十公尺內且未緊靠路緣停車、妨礙車輛通行，為肇事次因
    ，有該會111年5月19日中市車鑑字第1110002241號函附鑑定
    意見書1紙在卷可稽。被告抗辯：我只有二成的肇事責任，
    對方要負八成的肇事責任云云，不足採信。
四、汽車、機車或其他非依軌道行駛之動力車輛，在使用中加損
    害於他人者，駕駛人應賠償因此所受之損害；不法毀損他人
    之物者，應向被害人賠償其物因毀損所減少之價值，民法第
    191條之2前段、第196條分別定有明文。被保險人因保險人
    負保險責任之損失發生，而對第三人有損失賠償請求權者，
    保險人得於給付保險金額後，代位行使被保險人對於第三人
    之請求權，為保險法第53條第1項所明定。請求賠償物被毀
    損所減少之價值，得以修護費用為估價標準，但以必要者為
    限，例如修理材料費以新品換舊品應予折舊(參照最高法院7
    7年第9次民事庭會議)。系爭車輛係於105年1月出廠，有原
    告所提系爭車輛行車執照1紙在卷可考，至發生車損之109年
    9月15日共計4年9月(依營利事業所得稅結算申報查核準則，
    提列折舊以一年為計算單位，其使用期間未滿一年者，按實
    際使用月數相當於全年之比例計算之，不滿一月者，以月計
     ）。依行政院所頒佈固定資產耐用年數表第二類第三項規
    定，自用小客車之耐用年數為5年，依定率遞減法每年折舊
    應為369/1000。依原告所提出之估價單及發票所示，原告依
    保險契約約定，給付系爭車輛修理費零件部分為41221元，
    扣除折舊額後應為4726元(計算式詳如附表，小數點以下四
    捨五入），加計不必折舊之工資21313元、塗裝38865元，合
    計64904元。
五、損害之發生，被害人與有過失者，法院得減輕賠償金額或  
    免除之，民法第217條第1項定有明文。且民法第217條規定 
     之目的，在謀求加害人與被害人間之公平，故在裁判上法 
     院得依職權減輕或免除之(最高法院85年台上字第1756號判
      例意旨參照）。法院對於賠償金額減至何程度，抑為完全
      免除，應斟酌雙方原因力之強弱與過失之輕重以定之(最
    高  法院54年台上字第2433號判例意旨參照)。本件車禍被
    告為  肇事主因，訴外人汪寶珠為肇事次因，已如前述，本
    院認  原告與訴外人汪寶珠過失比例應為6：4。依此計算，
    原告  得請求被告賠償之金額為38942元「計算式：64904元
    ×6/10  ＝38942元(元以下四捨五入)」。
六、綜上所述，原告依保險代位及侵權行為之法律關係，請求  
    被告給付38942元，及自起訴狀繕本送達被告翌日即110年7 
     月8日起至清償日止，按年息5%計算之法定遲延利息之範圍
      內，洵屬正當，應予准許。逾此範圍之請求，於法無據，
      應予駁回。
七、本件原告勝訴部分，係適用小額訴訟程序所為被告敗訴之判
    決，應依職權宣告假執行。
八、本件事證已臻明確，兩造其餘攻擊防禦方法及所舉證據，  
    經審酌結果，與本件判決結論均無影響，爰不一一論述，  
    附此敘明。
九、訴訟費用負擔之依據：民事訴訟法第79條。
中　　華　　民　　國　　111 　年　　8 　　月　　17　　日
　　              臺中簡易庭  法  官  劉正中
上為正本，係照原本作成。
如不服本判決，應於送達後20日內，以判決違背法令為理由，向
本院提出上訴狀並表明上訴理由（上訴理由應表明一、原判決所
違背之法令及其具體內容；二、依訴訟資料可認為原判決有違背
法令之具體事實），如於本判決宣示後送達前提起上訴者，應於
判決送達後20日內補提上訴理由書（須附繕本）。
中　　華　　民　　國　　111 　年　　8 　　月　　17　　日
                              書記官  江婉君
附表：
折舊時間           金額
第1年折舊值        41,221×0.369=15,211
第1年折舊後價值    41,221-15,211=26,010
第2年折舊值        26,010×0.369=9,598
第2年折舊後價值    26,010-9,598=16,412
第3年折舊值        16,412×0.369=6,056
第3年折舊後價值    16,412-6,056=10,356
第4年折舊值        10,356×0.369=3,821
第4年折舊後價值    10,356-3,821=6,535
第5年折舊值        6,535×0.369×(9/12)=1,809
第5年折舊後價值    6,535-1,809=4,726